臺灣新竹地方法院刑事判決　　　　　　　　　　　　　　九十一年度自字第一四號
　　自　訴　人　乙○○
　　被　　　告　丙○○
　　選任辯護人　彭火炎律師
　　　　　　　　張玉琳律師
右列被告因偽造文書案件，經自訴人提起自訴，本院判決如左：
    主  文
丙○○無罪。
    理  由
一、本件自訴意旨略以：自訴人於民國七十九年八月起，在國立交通大學擔任專任副
    教授，八十一年五月十七日辦理傳播科技研究所碩士班複試，自訴人與甲○○、
    崔家蓉等三人擔任口試委員，通過評鑑考生之在校成績、讀書計畫及個人作品，
    由三位口試委員所評定之平均分數作為複試成績，並經三人簽名確認後送教務處
    ，被告丙○○時任交通大學教務長擅改口試成績，自訴人質疑被告作為之正當性
    及合法性，拒接受擅改口試評分結果，因而遭校方不予續聘自訴人之事件風波至
    今；監察院糾正案內容表示：「三位口試委員既經獲聘為委員，渠等所為之評分
    理應予以尊重，豈可輕率不予採記或改分，該校作法顯然失當。」然而，學校非
    屬自然人，並無行為能力，而是被告丙○○所作為，為此監察院之糾正案內容指
    出：「丙○○校長堅稱甲○○是受乙○○影響更改分數，因此要甲○○改回原評
    分數，此點甲○○於四次書面以及來本院接受詢問時，始終否認經其同意，並指
    稱因資歷甚淺，最後只好尊重校長之決定，但尊重並不等於表示同意，而校方自
    始至終亦未取得其同意改分之任何書面，據甲○○表示，此亦為其日後辭職求去
    之主要原因。」監察院糾正文之上述內容明確指陳被告丙○○更改口試成績，而
    事發後，被告意圖掩飾前揭更改口試評分之犯行，執意違法侵害自訴人之工作權
    ，造成自訴人精神及學術名譽之損害既深且鉅，因認被告涉有刑法第二百十三條
    之公務員登載不實罪等語。
二、按犯罪事實應依證據認定之，無證據不得推定其犯罪事實。又不能證明被告犯罪
    者，應諭知無罪之判決，刑事訴訟法第一百五十四條、第三百零一條第一項分別
    定有明文。又事實之認定，應憑證據，如未能發現相當證據，或證據不足以證明
    ，自不能以推測或擬制之方法，為裁判基礎（最高法院四十年臺上字第八六號判
    例參照）；認定不利於被告之事實，須依積極證據，苟積極證據不足為不利於被
    告之事實認定時，即應為有利於被告之認定，更不必有何有利之證據（最高法院
    三十年上字第八一六號判例參照）；且認定犯罪事實，所憑之證據，無論直接或
    間接證據，其為訴訟上之證明，須於通常一般之人均不致有所懷疑，而得確信其
    為真實之程序者，始得據之為有罪之認定，倘其證明尚未達到此一程度，而有合
    理性懷疑之存在時，即無從為有罪之認定（最高法院七十六年台上字第四九八六
    號判例參照）。
三、自訴意旨認被告涉有偽造文書之罪嫌，無非係以監察院於八十五年十二月十三日
    公告之（八五）院台教字第八○九六號糾正案內容，及證人甲○○上開於接受監
    察院詢問時之答話內容暨甲○○於八十二年七月十二日所出具之聲明書為主要論
    據。訊據被告丙○○堅詞否認有何偽造文書犯行，辯稱：當時是招生委員會決議
    認為自訴人打的成績偏差太大，所以招生委員會決議不採自訴人打的成績，且成
    績亦是以招生委員會之名義公布等語。
四、經查，監察院之上開糾正案乃係針對交通大學不予續聘自訴人乙案所為，此由公
    告主旨之記載內容即明。次查，該糾正案文中雖於事實及理由欄中，述及關於交
    通大學傳播科技研究所八十一年度碩士班口試評分爭議等情，但觀其用語皆稱：
    「：：于放榜前夕，校方稱接獲反應乙○○口試評分不公，經『招生委員會』認
    為乙○○之評分方式為『倒推』，決議取消其所評定口試成績。：：」、「六、
    『該校招生委員會』決議將乙○○之口試評分不予列計，並以其餘兩位口試委員
    之評分平均，重新製作考生成績總表放榜結果，：：」（見糾正案文參、事實：
    一第三行、六第一行），雖然監察院於文中即已表示關於上開口試評分不採計自
    訴人之分數，顯然失當，但亦明確指出該不採計自訴人評分之結果，乃出自交通
    大學招生委員會之決議，此點與被告上開辯解相符。
五、上開監察院糾正案文事實第六點雖提及：「：：有關更改甲○○副教授評分部分
    ，丙○○校長堅稱甲○○是受乙○○影響更改口試分數，因此要甲○○改回原評
    之分數，此點甲○○於四次書面以及本院接受詢問時，始終否認經其同意，並指
    稱因資歷甚淺，最後只好尊重校長之決定，但尊重並不等於表示同意，：：」等
    情，而據證人甲○○於本院證稱：：改成績是我事後再看作品改的，沒有受到乙○○的影響，：：：事後被告有再召集一個會議確認成績，我的部分只有針對高
    瑞松的成績，因為被告認為成績應該以第一印象為準，但我認為成績應該是在瞭
    解過後打的為準，被告要求我把成績改回我第一次打的成績，但我不同意，最後
    被告說改回來有事他負責，我只好說尊重他的意思，：：我對最後公布的成績是
    不贊同的，：：校長（指被告）只要下令行政人員更改成績公布就可以，不是他
    本人改成績的：：等詞（見本院九十一年四月十二日訊問筆錄）。由上開證人證
    詞可知，雖然證人甲○○並不同意更改分數，但其亦曾明確表示尊重被告的意思
    ，顯然證人當時已知道其關於考生高瑞松部分之評分將會有所更動，況且後來改
    回之分數為證人第一次給予高瑞松之評分，該分數既然亦為證人所評出，則顯然
    無登載不實之情，又由證人之證述，亦無法證明更改分數者為被告，故此，難憑
    此遽為被告偽造文書犯行之論據。
六、再者，該次成績既是以招生委員會之名義公布，則顯非被告一人得左右成績，自
    訴人雖指稱實際上是被告更改成績云云，但其所提出之上開事證並不足資為佐證
    ，已如前述，而自訴人亦未能再提出任何足以證明被告涉犯偽造文書罪嫌之具體
    證據供本院審認，其上開所為被告更改成績之指訴，不無臆測之嫌。綜上所述，
    自訴人所為自訴情節，實難證明被告有何非法之犯行，此外，復查無其他積極切
    確之證據足資證明被告有何之犯行，既不能證明被告犯罪，是揆諸前揭判例之意
    旨，自應依法為被告無罪判決之諭知。
七、據上論斷，應依刑事訴訟法第三百四十三條、第三百零一條第一項，判決如主文
    。
中      華      民      國    九十一    年      十      月      八      日
                              台灣新竹地方法院刑事第二庭
                                  法  官   魏  瑞  紅
右正本證明與原本無異。
如不服本判決，應於判決送達後十日內向本院提出上訴狀( 應附繕本 )，上訴於
臺灣高等法院。
                                  書記官   陳  凰  榆
中      華      民      國    九十一    年      十      月      八      日
